【裁判字號】    89,訴,541
【裁判日期】    890819
【裁判案由】    毒品危害防制條例
【裁判全文】
臺灣臺北地方法院刑事判決                          八十九年度訴字第五四一號
    公  訴  人  臺灣臺北地方法院檢察署檢察官
    被      告  戊○○
    選任辯護人  張權
右列被告因毒品危害防制條例案件，經檢察官提起公訴（八十九年度偵字第一○○號
），甲○判決如左：
    主  文
戊○○無罪。
    理  由
一、公訴意旨略以：戊○○意圖營利，並基於概括之犯意，於民國（下同）八十八年
    十二月十六日，在台北市○○○路○段二十六號前，以每顆新台幣（以下同）五
    百元之價格，連續販賣內含第二級毒品MDMA成份，俗稱為快樂丸之藥丸，予不特
    定人，旋同日二時許，經警在場埋伏發現戊○○為買賣交易，並將藥丸交付他人
    ，即上前查緝，並要求戊○○取出埋在附近花圃下之快樂丸十八顆，擬於離去之
    際，適有丙○○（施用毒品部分另案偵辦）出示一千元，擬向戊○○購買前開快
    樂丸時，一起為警查獲，並在戊○○身上扣得販售所得一萬二千元，因認被告涉
    有販賣第二級毒品之罪嫌。
二、按犯罪事實應依證據認定之，無證據不得推定其犯罪事實。又不能證明被告犯罪
    者，應諭知無罪之判決，刑事訴訟法第一百五十四條、第三百零一條第一項分別
    定有明文。又事實之認定，應憑證據，如未能發現相當證據，或證據不足以證明
    ，自不能以推測或擬制之方法，為裁判基礎（最高法院四十年臺上字第八六號判
    例參照）；認定不利於被告之事實，須依積極證據，苟積極證據不足為不利於被
    告之事實認定時，即應為有利於被告之認定，更不必有何有利之證據（最高法院
    三十年上字第八一六號判例參照）；又認定犯罪事實，所憑之證據，無論直接或
    間接證據，其為訴訟上之證明，須於通常一般之人均不致有所懷疑，而得確信其
    為真實之程序者，始得據之為有罪之認定，倘其證明尚未達到此一程度，而有合
    理性懷疑之存在時，即無從為有罪之認定（最高法院七十六年台上字第四九八六
    號判例參照）。
三、訊據被告堅決否認有何販賣內含第二級毒品MDMA成份，俗稱為快樂丸之犯行，辯
    稱：伊有施用快樂丸之習慣，當日伊是在台北市○○○路○段二十六號地下室Ｐ
    ＵＢ向一名綽號「阿昌」（本名疑似葉明昌）之男子，以一顆四百元之價格一次
    購買二十顆，伊當場施用二顆，尚餘十八顆業已扣案，丙○○是請伊幫忙買門票
    ，伊並無販賣第二級毒品ＭＤＭＡ云云。本件公訴人所以認為被告涉有販賣第二
    級毒品ＭＤＭＡ之犯行，無非係以被告及證人丙○○於警訊中之自白情節相符，
    並有第二級毒品ＭＤＭＡ十八顆及販售所得一萬二千元扣案為主要依據。經查：
（一）被告於偵查及甲○調查、審理期間，均否認警訊筆錄內容之真實性或任意性，
      雖質之台北市政府警察局北投分局永明派出所查獲員警陳榮名及乙○○二人均
      到庭證稱，系爭派出所之警訊筆錄係依被告之供述而記載等語，惟甲○於八十
      九年七月二十五日函請移送機關台北市政府警察局北投分局補送前述警訊錄音
      帶，憑以查證警訊筆錄之真實性及任意性，移送機關函覆稱：「經查本案承辦
      單位永明派出所員警於執行偵訊過程，因尚無錄音設備，製作筆錄時，並未錄
      音」，此有台北市政府警察局北投分局八十九年八月三日北市警投分刑字第八
      九六一八八二八○○號函在卷可按。徵諸刑事訴訟之目的固重在發現實體真實
      ，惟手段則應合法正當，以保障人權。而依刑事訴訟法第二百二十九條至第二
      百三十一條之規定，司法警察（官）固有調查犯罪嫌疑人犯罪情形及蒐集證據
      之職權，並得詢問犯罪嫌疑人，惟依同法第一百條之二準用同法第一百條之一
      第一項之規定，司法警察（官）詢問犯罪嫌疑人，除有急迫情況且經記明筆錄
      外，應全程錄音，必要時，並應全程錄影。考其立法目的，即在於建立詢問筆
      錄之公信力，並擔保詢問程序之合法正當；亦即在於擔保犯罪嫌疑人對於詢問
      之陳述係出於自由意思及筆錄所載內容與其陳述之相符，故司法警察（官）詢
      問犯罪嫌疑人如違背上開規定，其所取得之供述筆錄是否有證據能力自非無疑
      ，而本案檢察官據以起訴認被告涉犯販賣第二級毒品ＭＤＭＡ之被告警訊筆錄
      ，派出所員警於案發當時竟因無錄音設備而無踐行錄音存證之程序，於移送台
      北市政府警察局北投分局時，分局竟又無踐行覆訊及錄音之程序，鑑於警訊筆
      錄係於警察機關可控制之密閉空間下製作完成，此對於被告而言，自僅有製作
      筆錄時之錄音存證影帶，足以證明其等於警訊中所自白之犯罪內容非出於任意
      性或真實性，是則若欠缺錄音影帶等資料，自足使被告是否成罪有重要關聯之
      證據，無法在客觀情狀下顯現於公判庭，此對於有犯罪嫌疑之被告在訴訟防禦
      上更將產生重大之不利益影響，殊有違憲法所示「正當法律程序原則」之基本
      要求，是以在警訊筆錄所載被告犯罪自白之任意性及真實性均無法確保之情形
      下，審酌人權保障與社會安全之均衡維護，手段與目的間自須合乎一定之比例
      ，則該警訊筆錄之記載，自難認有證據能力，其不得遽為認定被告有罪之依據
      甚明。
（二）本案之證人丙○○於檢察官偵訊及甲○訊問及審理時堅決否認有向被告購買第
      二級毒品ＭＤＭＡ之事實，並否認警訊筆錄之真實性及任意性，經甲○向移送
      機關即台北市政府警察局北投分局要求檢送證人丙○○之警訊筆錄錄音帶，經
      該分局函覆甲○稱：經查本案承辦單位永明派出所員警於執行偵訊過程，因尚
      無錄音設備，製作筆錄時，並未錄音；此有台北市政府警察局北投分局八十九
      年八月三日北市警投分刑字第八九六一八八二八○○號函在卷可按。是依前揭
      說明所示，證人丙○○於警訊筆錄之供述是否真實不虛，尚非無疑，此其一此
      。再者，證人丙○○於檢察官偵查及甲○訊問時一再證稱要交一千元予被告乃
      是請被告帶伊及伊朋友三人一同進入ＰＵＢ門票較便宜等語（見偵查卷第38頁
      反面筆錄及甲○八十九年五月十九日訊問筆錄所載），核與台北市政府警察局
      北投分局永明派出所乙○○警員於甲○八十九年七月四日訊問時證稱：「．．
      ．帶回警局時，高（指丙○○）有辯稱要拿錢給被告帶他進ＰＵＢ，但後來筆
      錄不是我寫的，我不是很清楚。．．．」（見當日訊問筆錄記載）之情節相符
      ，足證證人丙○○於案發當時即已指稱拿一千元給被告是要請被告購買門票，
      參酌被告與證人於警員查獲現場帶至警局製作警訊筆錄之間，皆屬有人看管之
      情形下，不容被告與證人丙○○有串證餘地之情形觀之，證人丙○○所言，尚
      非不可採信，此其二也。是以檢察官徒以證人丙○○曾向被告提示一千元之行
      為，遽以論訴被告有販賣第二級毒品ＭＤＭＡ之犯行，不無率斷之嫌。
（三）又查，證人丁○○及乙○○（即台北市政府警察局北投分局永明派出所警員）
      於甲○八十九年七月四日訊問時到庭證稱：「我確定看到被告交藥給第一個男
      生，他交藥後把剩餘的藥藏在花圃內，就是扣案的快樂丸。我沒看到那男的拿
      錢給被告，因看到他拿藥，才特別注意他。」「．．．陳（指丁○○）看到被
      告有交藥給別人，陳即聯絡我去支援，看購買者已走，．．．第一個發現的人
      ，我不知道是男生還是女生，因我到時陳說那個人已經下樓了。」（見當日訊
      問筆錄所載），顯見證人並未親眼目睹被告從事交易之販賣行為，縱使證人眼
      見被告交付第二級毒品ＭＤＭＡ予他人之事實為真實，則被告僅構成是否無償
      轉讓第二級毒品ＭＤＭＡ犯行之問題，尚與販賣毒品之要件不符；且於被告身
      上查扣之第二級毒品ＭＤＭＡ有十八顆，核其數量非少，但尚未達於必定用以
      販賣營利之鉅量，被告辯稱係供自己施用，不無可能；又出門在外，身上難免
      攜帶現金以防不時之需，扣案之現金一萬二千元係自被告之身上搜出，被告僅
      於警訊中自白其為販賣所得之款項，惟因不能證明被告於警訊自白之真實性及
      任意性，已如前述，是否確實如此，不無疑義，故尚難據此扣案之第二級毒品
      ＭＤＭＡ十八顆及現金一萬二千元，即認定被告必有營利之販賣行為或主觀意
      圖存在。
    綜上所述，本件被告之行為與販賣毒品罪之構成要件尚不相符，自難以該罪相繩
    ；此外復查無其他積極證據足資認定被告有販賣毒品之犯行，不能證明其有犯罪
    ，應為無罪判決之諭知。
據上論斷，應依刑事訴訟法第三百零一條第一項，判決如主文。
本案經檢察官陳佳秀到庭執行職務
中    華    民    國      八十九      年      八      月      十九      日
                                      臺灣臺北地方法院刑事第七庭
                                          法  官  陶  亞  琴
右正本證明與原本無異。
如不服本判決，應於判決送達後十日內，向甲○提出上訴狀。
                                          書記官  陳  圓  圓
中    華    民    國      八十九      年      八      月      二十九    日


司法院資訊處製作；財團法人民間司法改革基金會備份。
